【裁判字號】    91,易,4060
【裁判日期】    920430
【裁判案由】    竊佔
【裁判全文】
臺灣高雄地方法院刑事判決                        九十一年度易字第四六號
    公  訴  人  臺灣高雄地方法院檢察署檢察官
    被      告  乙○○○
右列被告因竊佔案件，經檢察官提起公訴（九十一年度偵字第二一○二五號），本院
判決如左：
    主  文
乙○○○意圖為自己不法之利益，而竊佔他人之不動產，處有期徒刑月，如易科罰
金，以佰元折算壹日。
    事  實
一、乙○○○居住在高雄市○○區○○路一一五號四樓之四，明知相鄰該屋門牌號碼
    為高雄市○○區○○路一一五號四樓之三房屋，為丁○○（原名鄭幸淑）所有，
    因曾發生火災部分燒毀而多時無人居住使用，竟於民國九十一年四月間某日，意
    圖為自己不法之利益，未經丁○○同意，將自己所有之瓦斯筒、椅子、鍋子、安
    全帽等雜物，堆放在上開房屋內，裝設新門鎖並自其居住之房屋私接電源，將丁○○之不動產佔為己有，供作倉庫之用；至同年八月二十日零時許，丁○○會同
    友人甲○○前往上開房屋，察覺門鎖已遭更換，始查知上情。
二、案經高雄市政府警察局鹽埕分局報請臺灣高雄地方法院檢察署檢察官偵查起訴。
    理  由
一、訊據被告乙○○○矢口否認有何竊佔之不法犯行，辯稱：並未自住處私接電源至
    系爭房屋，屋內物品不是我的，我也從未向任何人表示屋內物品是我的；是在九
    十一年四月間，有一名籍不詳之老人，以擔心鑰匙忘記攜帶為由，將系爭房屋之
    門鎖鑰匙委託我保管，老人表示系爭房屋為其親戚所有，其放置於內之物品曾遭
    丟棄過三、四次，而交代我如果有人要打開門鎖，就出面承認裡面的物品都是我
    所有，以阻止別人隨意丟棄，我已將該鑰匙交給甲○○了云云。惟查：
  (一)右揭犯罪事實，業據告訴人於警詢、偵查及本院訊問時指稱：我和甲○○前往系
    爭房屋，被告首先稱房屋是她所有，經我表示我才是所有權人後，被告即坦承竊
    佔房屋、更換門鎖、自其住處私接電源至該房屋，並說屋內物品是她的，且是在
    火災後才搬進去的，那時房子裡有燈光，經過我查看，發現電線的確是從被告家
    中牽出的，當時還有楊俊彥等二名員警在場；後來我們一起去警局，被告將她的
    聯絡電話寫給我，表示她願意遷出，請求我原諒；第二天我請甲○○到現場拍照
    時，被告還將鑰匙一把交給甲○○，但甲○○卻告訴我電源已被剪斷；第三天我
    與戊○○○○一起去找被告，被告也承認自九十一年四月開始使用該房屋等語明
    確（見九十一年九月一日警詢、同年十月三日偵查、九十二年三月三日本院訊問
    筆錄）。
  (二)核與證人甲○○於警詢、偵查及本院訊問時結證稱：我陪告訴人一同至系爭房屋
    ，發現門鎖無法開啟，就請鎖匠過來，並報警處理，被告當時自其住處走出來，
    並質問我們為何打開她房子的門鎖，後來被告有表示房屋內物品為其所有，且更
    換房屋門鎖，也承認自其房屋私接電源至該房屋，並向告訴人道歉；但第二天我
    前往拍照時，就發現屋內電源線已被剪掉，當天被告還將該房屋之鑰匙交給我等
    語相符（見九十一年九月一日警詢、同年十月三日偵查、九十二年三月三日本院
    訊問筆錄）。
  (三)而證人即到場處理之高雄市政府警察局鹽埕分局員警楊俊彥亦稱：我和另一名同
    事據報前往處理，當時告訴人很生氣，被告則承認是在火災後，一時貪圖方便，
    未經告訴人同意即將自己的物品搬進該房屋，當作倉庫使用，並加裝門鎖、私接
    電源，還頻頻向告訴人道歉，頗有悔意的樣子，被告當天從未辯稱該房屋係一位
    老伯所佔用，也沒提到她只是幫忙保管鑰匙而已等語（見九十一年十月十五日偵
    查、九十二年三月二十四日本院訊問筆錄）。
  (四)證人即高雄市政府警察局鹽埕分局建國四路派出所員警陳永傑則稱：我在製作筆
    錄期間有聽到被告與告訴人的對話，被告坦承該房屋之電源線係其所私接，門鎖
    也是她更換的，還將電話寫在紙片上並交給告訴人，說要儘快將她的物品遷出，
    告訴人也表示願給被告一個機會等語（見九十二年三月二十四日本院訊問筆錄）
    ，並當庭辨識告訴人庭呈之紙片無訛。
  (五)另證人即第三天陪同告訴人前往現場之高雄市政府警察局左營分局啟文派出所員
    警蕭振國復証稱：我和告訴人到現場查看房子燒毀情形時，被告坦承是在失火後
    才將物品放入、更換門鎖，並佔用告訴人房屋數月餘，還說要用自己的房子貸款
    以賠償告訴人等語（見九十二年三月二十四日本院訊問筆錄）。
  (六)此外，並有系爭房屋之建築改良物所有權狀、土地所有權狀影本、被告書寫其聯
    絡電話之紙片各一紙，現場照片共十一幀附卷可稽；足証被告確有竊佔告訴人所
    有房屋之事實，係屬無疑。
二、被告雖辯稱竊佔系爭房屋者另有他人，並提出證人丙○○、施順章之證言以實其
    說，然查：
  (一)被告確曾自承於系爭房屋內堆置物品、更換門鎖、私接電源，已如前述；其辯稱
    係受竊佔該屋老伯之囑咐，才出面承認屋內物品為其所有云云，洵無足採；況且
    被告於本院訊問及審理時供稱：從未稱房子為其所有，也未曾向任何人表示屋內
    物品係其所有，亦與其前揭所述矛盾，顯見被告辯稱該房屋係老伯所竊佔，其僅
    受託代為保管鑰匙云云，均屬臨訟杜撰之詞，諉無可採。
  (二)證人丙○○雖証稱：曾於九十一年七月中旬，在高雄市○○區○○路一一五號騎
    樓下，目睹一位老伯將鑰匙一支交與被告云云（見九十一年九月三日警詢筆錄）
    ，惟此與被告辯稱：該門鎖鑰匙係一位老伯於九十一年四月間交給我保管的云云
    ，二者相去有三月之遙，顯不相符；況丙○○嗣後更改稱：從未看過老伯將鑰匙
    交與被告云云（見九十二年一月二十日本院訊問筆錄），亦與其所述相違；參以
    丙○○於本院隔離訊問時稱：九十一年七月下午二時左右，我是到被告住的那棟
    樓找朋友，剛好朋友不在，我就在一樓的椅子睡覺，睡到三、四點時看到阿伯在
    跟被告談話，且看到被告將要鑰匙還給阿伯，但阿伯並沒有將鑰匙接過去，他們
  還沒談完，我就直接離開去鼓山，並沒有再上樓去確認朋友是否已回來；我並不
    知道我要找的那位朋友之真實姓名或綽號云云；核與被告供稱：遇到阿伯係在下
    午二、三時許，我要把鑰匙還給阿伯，他有接過去，後來又交給我，說要寄放在
    我這裡，談完後我就去買便當，當時丙○○還坐在騎樓椅子上云云（均見九十二
    年一月二十日本院訊問筆錄），有明顯之出入；且丙○○對於當天自己所欲尋找
    友人之姓名或綽號，俱無所知；且在睡醒後未經確認其友人是否已返家，即逕自
    離去等情，亦與一般經驗法則相違；其証詞既有上開瑕疵，自屬無從採酌。
  (三)另證人施順章於本院九十二年二月十七日訊問時雖証稱：案發前曾看過阿伯將物
    品放置於系爭房屋內云云；然被告自案發以來，歷經警詢、偵查多次訊問，皆未
    稱尚有何證人可證明其並未涉案，直至約半年後之本院訊問時，始稱尚有證人施
    順章可證明上情，顯與一般為自證清白，自始即極力蒐羅證據，提出以供調查之
    常情有違，則施順章之証言是否可採，實非無疑；況訊之以「能否證明屋內物品
    不是被告的」，經施順章答稱：並未目睹阿伯將鑰匙交給被告，但東西應該是阿
    伯的云云；則其前揭所証，亦不足據為有利於被告之認定。
  (四)綜上所述，被告確有竊佔告訴人房屋之事實，詳如前述；其空言辯解，俱無證據
    可佐，顯屬事後畏罪卸責之詞，不足採信；從而，本案罪證明確，被告之犯行堪
    以認定。
三、核被告所為，係犯刑法第三百二十條第二項之竊佔罪。爰審酌被告素行不良，有
    臺灣高等法院被告全國前案紀錄表一紙可憑，且犯後猶矢口否認犯行，毫無悔意
    ，另竊佔系爭房屋，不啻造成告訴人之損害，亦影響社會秩序，惟念其所竊佔之
    時間非久，及其犯罪動機係貪圖便利等一切情狀，量處如主文所示之刑，並諭知
    易科罰金之折算標準。至於被告所稱之「老伯」，僅屬被告臨訟虛構之人，已如
    前述，是被告涉犯本案，應無共犯問題；再者，系爭房屋之門鎖鑰匙，為被告所
    有並供犯罪所用之物，然未扣案，且已交付與告訴人使用等情，業據被告、告訴
    人及甲○○供陳在卷，又該鑰匙並非義務沒收之物，爰不予以沒收，附此敘明。
據上論斷，應依刑事訴訟法第二百九十九條第一項前段、刑法第三百二十條第二項、
第四十一條第一項前段，罰金罰鍰提高標準條例第一條前段、第二條，判決如主文。
中      華      民      國      九十二      年      四    月    三十    日
                                臺灣高雄地方法院刑事第四庭
                                  審判長  法  官  陳明富
                                          法  官  卓立婷
                                          法  官  洪珮婷
右正本證明與原本無異。
如不服本判決，應於判決送達後十日內，向本院提出上訴狀。
                                          書記官  于耀文
中    華    民    國      九十二      年      四      月      三十      日


司法院資訊處製作；財團法人民間司法改革基金會備份。
